臺灣彰化地方法院民事判決
110年度簡字第20號
原      告  黃賜福  


訴訟代理人  蔡昆宏律師
被      告  劉兆偉  
上列當事人間請求損害賠償事件，本院於民國110年12月22日言
詞辯論終結，判決如下：
    主  文
被告應給付原告新臺幣2,371,284元，及其中新臺幣1,988,976元
自民國109年5月14日起，其餘新臺幣382,308元自民國109年10月
7日起，均至清償日止，按週年利率百分之五計算之利息。
原告其餘之訴駁回。
訴訟費用由被告負擔五分之二，其餘由原告負擔。
本判決原告勝訴部分，得假執行；但被告如以新臺幣2,371,284
元為原告預供擔保後，得免為假執行。
原告其餘假執行之聲請駁回。
    事實及理由
一、按訴狀送達後，原告不得將原訴變更或追加他訴，但擴張或
    減縮應受判決事項之聲明者，不在此限，民事訴訟法第255
    條第1 項第3 款定有明文。本件原告起訴請求判決：被告應
    給付原告新臺幣（下同）1,988,976元，及自起訴狀繕本送
    達翌日起至清償日止，按週年利率百分之五計算之利息。經
    先後數次變更後，聲明為被告應給付原告3,489,549元，及
    其中1,988,976元自起訴狀繕本送達翌日，其餘1,500,573元
    自109年10月7日起，均至清償日止，按週年利率百分之五計
    算之利息。原告所為訴之變更，程序上合於上開規定，先予
    敘明。
二、原告主張略以：
　㈠被告以務農為業，須駕車載運肥料、農具下田，係以駕駛為
    附隨業務之人。被告於民國107年7月20日下午，駕駛車牌號
    碼00-0000號自用小貨車，沿彰化縣溪州鄉移民路由西向東
    方向行駛，於同日18時16分許，行經該路段與附近產業道路
    交岔路口時，本應注意車前狀況，隨時採取必要之安全措施
    ，暨車輛行駛至無號誌之交岔路口，應減速慢行，作隨時停
    車之準備，竟疏未注意及此而貿然前行，與原告騎乘車牌號
    碼000-000號普通重型機車發生碰撞，致原告人、車倒地，
    受有創傷性顱腦內出血、頸椎脊髓神經損傷、胸部挫傷、肋
    骨長節骨折、外傷性頸椎3-4、5-6、6-7椎間盤突出，並罹
    患續發性巴金森症之傷害，被告業經本院刑事庭以108年度
    交簡字第2096號判處業務過失傷害罪刑有期徒刑4月，如易
    科罰金，以1,000 元折算1日確定。
　㈡原告因被告之不法侵害，支出項目如下：
　⒈醫療費用633,343元(自107年8月10日起至110年9月10日)、醫
    材費用1,675元(包含尿布、美康藥膏、藥品)。
　⒉看護費用部分，原告於107年7月20日至107年8月9日住院21日
    (扣除入住加護病房8日)，聘僱照護員支出30,800元；出院
    後自107年8月10日至107年11月9日(共92日)，由原告之配偶
    全日看護，每日以2,200元計算，合計支出202,400元；又原
    告39年11月25日出生，自107年11月10日起，依衛生福利部
    統計國人平均餘命表，尚有14.86歲餘命(總計6170日)，須
    由專人半日照顧，以半日看護費用1,100元計算，得請求賠
    償6,787,000元。
　⒊交通費用部分，由原告住處溪州鄉至衛生福利部彰化醫院(下
    稱彰化醫院)，搭乘計程車車資單趟以405元計算，107年8月
    10日至109年5月19日合計支出57,735元、109年7月13日至11
    0年8月26日合計支出9,720元，總計支出67,455元。
　⒋又原告受有上開傷勢，身心俱感痛苦，亦得請求賠償精神慰
    撫金100萬元，以資慰藉。
　㈢以上金額合計8,722,673元，惟原告就本件事故與有過失，應
    減輕被告60％賠償金額，並扣除原告已領取強制汽車責任保
    險理賠127,294元。則原告得依民法第184條第1項前段、第1
    95條，請求被告加計法定遲延利息賠償其3,489,549元等語
    ，並聲明：被告應給付原告3,489,549元，及其中1,988,976
    元自起訴狀繕本送達翌日，其餘1,500,573元自109年10月7
    日起，均至清償日止，按週年利率百分之五計算之利息；併
    願供擔保，請准宣告假執行。
三、被告則答辯略以：關於原告支出醫療費用633,343元、醫材
    費用1,675 元、交通費用67,455元，被告不爭執。看護費用
    部分，原告於107年7月20日至同年8月9日住院，支出看護費
    用30,800元，被告亦不爭執；惟原告出院後自107年8月10日
    至107年11月9日，依臺中榮民總醫院鑑定書所載，應改為專
    人半日看護，每日以1,100元計算；又自107年11月10日起計
    算至平均餘命之看護費用，對原告主張以半日看護1,100元
    計算雖不爭執，惟原告患有續發性巴金森症，係因年老而發
    生，並非本次車禍造成，原告請求此部分看護費用，自無理
    由。精神慰撫金部分，原告請求100萬元，誠屬過高，應予
    酌減，以20萬元為適當。再者，原告對於車禍之發生為肇事
    主因，則原告對於損害之發生與有過失，且過失比例應為70
    ％，自應依過失相抵法則，減輕被告之賠償金額等語，資為
    抗辯，並聲明：原告之訴駁回。
四、兩造不爭執之事項：　　
  ㈠被告於107年7月20日下午，駕駛車牌號碼00-0000號自用小貨
    車，沿彰化縣溪州鄉移民路由西向東方向行駛，於同日18時
    16分許，行經該路段與附近產業道路交岔路口時，本應注意
    車前狀況，隨時採取必要之安全措施，暨車輛行駛至無號誌
    之交岔路口，應減速慢行，作隨時停車之準備，竟疏未注意
    及此而貿然前行；適原告騎乘車牌號碼000-000號普通重型
    機車，沿移民路附近產業道路由北往南方向行駛至上開交岔
    路口，亦疏未注意車輛行駛至無號誌之交岔路口，左方車應
    暫停讓右方車先行，而逕行進入該路口，兩車因此發生碰撞
    ，致原告人、車倒地，受有創傷性顱腦內出血、頸椎脊髓神
    經損傷、胸部挫傷、肋骨長節骨折、外傷性頸椎3-4、5-6、
    6-7椎間盤突出之傷害。
  ㈡被告因本件車禍，經本院刑事庭以108年度交簡字第2096號判
    處業務過失傷害罪刑有期徒刑4月，如易科罰金，以1,000元
    折算1 日確定。
  ㈢原告支出醫療費用633,343元(自107年8月10日起至110年9月1
    0日)、醫材費用1,675 元(包含尿布、美康藥膏、藥品)、交
    通費用67,455元(即由原告住處溪州鄉至彰化醫院，以搭乘
    計程車車資單趟405元計算，107年8月10日至109年5月19日
    合計支出57,735元、109年7月13日至110年8月26日合計支出
    9,720元，總計支出67,455元)。
  ㈣原告於107年7月20日至107年8月9日住院21日(扣除入住加護
    病房8日)，支出看護費用30,800元。
　㈤原告39年11月25日出生，自107年11月10日起，尚有平均餘命
    14.86年，總計6170日。
  ㈥原告已領取強制汽車責任保險理賠127,294元。　
五、得心證之理由：
  ㈠按因故意或過失，不法侵害他人之權利者，負損害賠償責任
    。汽車、機車或其他非依軌道行駛之動力車輛，在使用中加
    損害於他人者，駕駛人應賠償因此所生之損害。但於防止損
    害之發生，已盡相當之注意者，不在此限。民法第184第1項
    前段、第191條之2分別有明文。本件被告駕駛車牌號碼00-0
    000號自用小貨車肇事，加損害於原告，致原告受有創傷性
    顱腦內出血、頸椎脊髓神經損傷、胸部挫傷、肋骨長節骨折
    、外傷性頸椎3-4、5-6、6-7椎間盤突出之傷害，為被告所
    不爭執。又原告主張因本件車禍患有續發性巴金森症，並提
    出109年12月1日彰化醫院診斷證明書為證，為被告所爭執，
    並提出上述抗辯，惟按相當因果關係由「條件關係」及「相
    當性」所構成，適用上應區分為二階段：第一階段審究其條
    件上之因果關係，如為肯定，再於第二階段認定該條件的相
    當性。而舉證責任之分配，相當因果關係中之「條件關係」
    ，原則上應由被害人舉證，至於「相當性」之舉證責任，應
    歸由加害人負擔。經查，依臺中榮民總醫院鑑定結果略以：
    「原告於110年8月25日門診神經檢查可見輕微休息性與姿勢
    性震顫(右側較明顯)，手掌快速交替運動較慢，手指運動較
    慢(左側較慢)，步態較慢並需要幫助防止跌倒，無肢體僵硬
    。……電腦斷層，報告左側基底核低密度病變，不能排除陳舊
    性腦中風。瀰漫性腦萎縮伴腦室系統變大。雙側側腦室周圍
    的腦室密度較低，符合皮質下動脈硬化性腦病伴有脫髓鞘現
    象。動脈粥樣硬化導致雙側頸動脈虹吸段鈣化。綜合以上資
    料，推斷107年7月20日車禍造成續發性巴金森氏症，應屬合
    理。」有該院鑑定書可憑(見卷二第293頁)，由此可知，原
    告因本件車禍患有續發性巴金森症之傷害，此外被告未能再
    舉證證明有何欠缺相當因果關係之情形，故被告上開答辯，
    即屬乏據，未能採取。則原告依前揭侵權行為之法律關係，
    請求被告賠償其所受損害，於法洵屬有據。
  ㈡又按不法侵害他人之身體或健康者，對於被害人因此喪失或
    減少勞動能力，或增加生活上之需要時，應負損害賠償責任
    。不法侵害他人之身體、健康、名譽、自由、信用、隱私、
    貞操，或不法侵害其他人格法益而情節重大者，被害人雖非
    財產上之損害，亦得請求賠償相當之金額。民法第193條第1
    項、第195條第1項前段分別定有明文。茲就原告請求之損害
    項目及金額，分別審酌如下：
  ⒈醫療費用、醫材費用、交通費用部分：本件原告因被告不法
    侵害已支出醫療費用633,343元、醫材費用1,675 元，及交
    通費用67,455元，以上金額合計702,473元。業據原告提出
    相關單據為證，且為被告所不爭執 ，依民事訴訟法第280條
    第1項規定視同自認，堪認為真實，故原告此項請求，為有
    理由，應予准許。
　⒉看護費用部分：按親屬代為照顧被害人之起居，固係基於親
    情，但親屬看護所付出之勞力並非不能評價為金錢，雖因二
    者身分關係而免除被害人之支付義務，惟此種基於身分關係
    之恩惠，自不能加惠於加害人。故由親屬看護時雖無現實看
    護費之支付，仍應認被害人受有相當於看護費之損害，得向
    加害人請求賠償，始符公平原則（最高法院94年度台上字第
    1543號民事判決參照）。經查：
    ⑴原告主張107年7月20日至107年8月9日，已支出看護費用30
      ,800元，並提出照顧服務員明細收據為證，且為被告所不
      爭執，此部分原告之請求，自應予以准許。
    ⑵原告又主張出院後自107年8月10日至107年11月9日(共92日
      )，經醫囑需專人照顧3個月，則以每日全日2,200元計算
      ，得請求202,400元等語，雖提出彰化醫院診斷證明書為
      佐，然被告對於需全日照顧一節有所爭執。經查，臺中榮
      民總醫院就此事項為鑑定，鑑定結果略以：依據彰化醫院
      107年8月13日復健科門診病歷記載，當事人術後初次回診
      時已可使用助行器行走，肌力達四分以上，故出院後應可
      改為專人半日照顧等語，有該院110年9月20日函覆可憑(
      見卷二第299頁)。可見上開彰化醫院診斷證明書之醫師囑
      言固有建議請看護幫助照顧日常生活起居，惟並未敘明需
      全日或半日看護，經臺中榮民總醫院復健科醫師本於其專
      業知識、經驗，就原告之病況進行客觀、專業鑑定，並參
      酌原告因本件車禍之就醫紀錄及其傷勢、手術、治療、復
      原情形等一切情狀後，而認應為半日看護，較為可採。又
      被告不爭執半日看護以1,100元計算，則原告自107年8月1
      0日出院後至107年11月9日(共92日)，所得請求之看護費
      用為101,200元(計算式：92×1100＝101,200)。
　　⑶原告另主張因本件車禍患有續發性巴金森症，餘生需專日
      半日看護部分，雖為被告所爭執，惟原告罹患續發性巴金
      森症，與本件車禍事故有相當因果關係，已如上述，且上
      開臺中榮民總醫院鑑定結果，亦認定：原告目前仍有頭暈
      、手腳麻木等車禍相關創傷後遺症以及巴金森氏症相關症
      狀，餘生宜由專人半日照顧等情(見卷二第299頁)，足見
      原告自107年11月10日起，依平均餘命14.86年計算，總計
      6170日需專人半日看護，並以被告不爭執之半日看護1,10
      0元計算，然本件原告既為一次預先請求，則應依霍夫曼
      計算法扣除中間利息（第一個月不扣除中間利息）計算，
      原告得一次請求被告給付之看護費用為5,011,972 元【計
      算式：401,500×11.00000000+(401,500×0.00000000)×(12
      .00000000-00.00000000)=5,011,972.000000000。其中11
      .00000000為年別單利5%第16年霍夫曼累計係數，12.0000
      0000為年別單利5%第17年霍夫曼累計係數，0.00000000為
      未滿一年部分折算年數之比例(0/12+6170/365=0.0000000
      0)。採四捨五入，元以下進位】。
　　⑷因此原告得請求之看護費合計為5,143,972元。　
  ⒊精神慰撫金部分：查原告因本件車禍事故而受有前揭傷害，
    傷勢不輕，不論在肉體上或精神上均必感到相當之痛苦。又
    原告係中臺科技大學學士，曾任職醫療放射師，目前已退休
    ，107、108 年度所得各為75,607元、34,801元，名下有16
    筆不動產；被告係高中畢業，107年度薪資所得為112,060元
    ，名下有1筆不動產，經兩造陳明在卷，並有稅務電子閘門
    財產所得調件明細表在卷可稽。併審酌兩造之財產、身分、
    地位、經濟狀況及原告所受傷勢等一切情狀，認原告請求被
    告賠償之慰撫金，以400,000元為適當；其餘逾此範圍所為
    之請求，則屬過高，為無理由，未能准許。
  ⒋原告上開所得請求之損害賠償金額，合計為6,246,445元（計
    算式：702,473+5,143,972+400,000＝6,246,445）。
  ㈢又按損害之發生或擴大，被害人與有過失者，法院得減輕賠
    償金額，或免除之，民法第217 條第1 項定有明文。有關本
    件車禍之肇事原因，經本院送請國立澎湖大學鑑定兩造車輛
    之肇事責任，鑑定結果認：「⒈黃賜福駕駛普通重型機車，
    行經無號誌交岔路口，未注意前方路況，且支道車未暫停讓
    幹道車先行，為肇事主因。⒉劉兆偉駕駛自用小客車，超速
    行經無號誌交岔路口，未注意車前狀況，為肇事次因」等情
    ，有該大學110年9月29日交通事故案鑑定意見書可證(見卷
    二第307至323頁)。由此可以認為原告對於損害之發生，即
    與有過失。本院衡酌本件道路交通事故現場圖、兩造之行車
    狀態、違規情節及其原因力之輕重等情狀，認被告就本件損
    害之發生應負40%之過失責任，原告就本件損害之發生應承
    擔60％之過失責任，故減輕被告60％之賠償金額。綜上所述，
    本件原告所得請求損害賠償之金額為2,498,578元（計算式
    ：6,246,445×（1-60％）＝2,498,578）。
　㈣再按保險人依本法規定所為之保險給付，視為被保險人損害
    賠償金額之一部分；被保險人受賠償請求時，得扣除之。強
    制汽車責任保險法第32條定有明文。查原告領得汽車第三人
    強制責任險保險金127,294元，為兩造所不爭執，則原告請
    求被告賠償之金額尚應扣除上開金額，扣除後，原告得請求
    被告賠償之金額為2,371,284元（計算式：2,498,578－127,2
    94＝2,371,284）。
　㈤末按給付無確定期限者，債務人於債權人得請求給付時，經
    其催告而未為給付，自受催告時起，負遲延責任。其經債權
    人起訴而送達訴狀，或依督促程序送達支付命令，或為其他
    相類之行為者，與催告有同一之效力；遲延之債務，以支付
    金錢為標的者，債權人得請求依法定利率計算之遲延利息；
    應付利息之債務，其利率未經約定，亦無法律可據者，週年
    利率為百分之五，為民法第229條第2項、第233條第1項、第
    203條所明定。則原告請求1,988,976元部分自起訴狀繕本送
    達翌日即109年5月14日起，其餘382,308元自109年10月7日
    起，均至清償日止，按週年利率百分之五之法定遲延利息，
    即屬有據。
　㈥從而，原告依侵權行為法律關係，請求被告給付2,371,284元
    ，及其中1,988,976元自109年5月14日起，其餘382,308元自
    109年10月7日起，均至清償日止，按週年利率百分之五計算
    之利息，為有理由，應予准許；其餘超出此範圍之請求，則
    無理由，應予駁回。
  ㈦原告勝訴部分，係就民事訴訟法第427條訴訟適用簡易程序所
    為被告敗訴之判決，爰依同法第389條第1項第3款之規定，
    職權宣告假執行，並依民事訴訟法第392條第2項規定，職權
    宣告被告得為原告預供相當擔保後得免為假執行。至於原告
    敗訴部分，原告雖聲請願供擔保請准宣告假執行，然而敗訴
    部分既然被法院駁回，不能就敗訴部分聲請假執行，所以敗
    訴部分假執行之聲請，也應一併駁回。
  ㈧本件事證已經明確，兩造其餘主張及舉證，對於判決結果均
    不生影響，就不再逐一論述，併此說明。
  ㈨訴訟費用負擔之依據：民事訴訟法第79條。
中　　華　　民　　國　　111 　年　　1 　　月　　12　　日
                  民事第二庭    法　官　陳弘仁
以上正本係照原本作成。
如對判決上訴，應於判決送達後20日內向本院提出上訴狀。如委
任律師提起上訴者，應一併繳納上訴審裁判費。
中　　華　　民　　國　　111 　年　　1 　　月　　12　　日
                                書記官　許雅涵